【裁判字號】    89,上易,1630
【裁判日期】    891017
【裁判案由】    傷害
【裁判全文】
臺灣高等法院臺南分院刑事判決          八十九年度上易字第一六三０號  Ａ
      上  訴  人  臺灣臺南地方法院檢察署檢察官
      被      告  乙  ○  ○
右上訴人因被告傷害案件，不服臺灣臺南地方法院八十九年度易字第一四八號中華民
國八十九年七月三十一日第一審判決（起訴案號：臺灣臺南地方法院檢察署八十八年
度偵字第一三二九九號），提起上訴，本院判決如左：
      主      文
上訴駁回。
      事      實
乙○○於民國（下同）八十八年十月四日下午五時二十分許，在台南縣下營鄉茅港村
七十九號前交叉路口，因駕車與甲○○碰撞雙方發生口角，竟基於普通傷害之犯意，
出拳毆打甲○○胸部，繼持其所有之鋁製球棒一支毆打甲○○之手部及腳部等處，致
甲○○受有左尺骨骨折、左大腿鈍傷、左胸挫傷等傷害。案經甲○○訴由台南縣警察
局麻豆分局扣得該鋁製球棒一支後，報請台灣台南地方法院檢察署檢察官偵查起訴。
      理      由
一、訊據被告乙○○坦承有於右揭時地，持鋁製球棒毆打告訴人甲○○身體成傷之事
    實；惟辯稱：因告訴人倒車下來要打人，其基於自衛始持球棒打告訴人，且其有
    強迫性精神症、憂鬱性精神官能症等精神病症云云。經查被告自白打傷告訴人之
    事實，核與告訴人所指訴被害之情節相符，並有新樓醫院所出具之診斷證明書一
    紙附於警卷足稽，及被告行兇所用之鋁製球棒一支扣案為憑。次按刑法上之正當
    防衛，以對於現在不法之侵害為條件，苟被害人之加害與否，僅在顧慮之中，既
    非對於現在不法之侵害加以防衛，即與刑法第二十三條之正當防衛要件不符，迭
    經最高法院著有判例在案。本件微論告訴人已堅決否認有先出手毆打被告之情形
    ，且被告復未能立證告訴人當時對其有何現在不法之侵害，僅空言辯稱係自衛，
    揆諸首開判例意旨，已難主張正當防衛。況衡諸常情，告訴人受有左尺骨骨折、
    左大腿鈍傷、左胸挫傷等傷害，被告若僅係出於正當防衛始出手毆打告訴人，何
    以告訴人受傷如此之重，而其本身反而毫髮無傷？益證其所辯正當防衛云者，並
    非事實。再者被告於審理中，對於案發當時之情形記憶深刻，敘述亦屬清楚，應
    未有受精神病症之影響，矧原審依職權將被告送奇美醫院台南分院施以精神鑑定
    結果，亦認被告於六、七年前即患有強迫症，偶而合併憂鬱症狀，近兩年較規則
    ，在新樓醫院門診治療，目前症狀有改善，案發當時被告意識清楚，並未有精神
    病症狀影響，故其精神狀態未達精神耗弱之程度，復有奇美醫院台南分院（八九
    ）以美分字第零一四零號函附之精神鑑定報告書一紙，附於原審卷足參，是其縱
    有該精神病症，亦不影響其傷害事實之認定。綜上足認被告所辯，要屬畏罪避重
    就輕之飾詞，無足取信。本件事證已臻明確，被告之犯行洵堪認定，應予依法論
    科。
二、核被告所為，係犯刑法第二百七十七條第一項之普通傷害罪。原審本於同上之見
    解，適用該法條及刑法第四十一條、第三十八條第一項第二款，罰金罰鍰提高標
    準條例第一條前段、第二條，並審酌被告之素行、犯罪之動機、目的、手段、告
    訴人所受損害、及被告犯後態度暨迄未與告訴人和解等一切情狀，對其量處有期
    徒刑六月，並諭知如易科罰金以三百元折算一日之標準，以資懲儆。復就扣案之
    鋁製球棒一支，認係被告所有供犯罪所用之物，依法併予宣告沒收。經核認事用
    法並無不合，量刑亦稱妥適。檢察官循告訴人請求提起上訴，指摘原判決量刑過
    輕不當，為無理由，應予駁回。
三、據上論斷，應依刑事訴訟法第三百六十八條，判決如主文。
本案經檢察官蘇南桓到庭執行職務。
中    華    民    國      八十九      年      十      月      十七      日
                                  臺灣高等法院臺南分院刑事第二庭
                                      審判長法官  游    明    仁
                                            法官  蘇    重    信
                                            法官  林    永    茂
右正本證明與原本無異。
不得上訴。
                                      法院書記官  楊    清    旺
中    華    民    國      八十九      年      十      月      十八      日
本判決論罪科刑法條：
刑法第二百七十七條第一項
傷害人之身體或健康者，處三年以下有期徒刑，拘役或一千元以下罰金。


司法院資訊處製作；財團法人民間司法改革基金會備份。
